【裁判字號】    96,簡上,8
【裁判日期】    970604
【裁判案由】    債務人異議之訴
【裁判全文】
臺灣嘉義地方法院民事判決  96年度簡上字第8號
上  訴  人  乙○○
即被上訴人
即原    告
訴訟代理人  邱創典律師
被 上訴 人  甲○○○○○○
即 上訴 人
即 被   告
訴訟代理人  楊瓊雅律師
上列當事人間請求債務人異議之訴事件，兩造對於民國95年11月
9日本院嘉義簡易庭94年度嘉簡字第875號第一審判決提起上訴，
本院於民國97年5月21日言詞辯論終結，本院判決如下：
    主  文
原判決關於駁回上訴人後開第二項之訴部分，及訴訟費用之裁判
廢棄。
確認被上訴人即上訴人林家萱就其持有上訴人即被上訴人乙○○
所簽發如附表所示之本票之票據權利，於新台幣陸拾伍萬伍仟元
及自民國九十年十二月三十一日起至清償日止按年息百分之五計
算之利息之部分不存在。
被上訴人即上訴人林家萱應給付上訴人即被上訴人乙○○新台幣
柒拾萬零壹佰伍拾伍元，及自民國九十七年四月四日起至清償日
止，按年息百分之五計算之利息。
被上訴人即上訴人林家萱之上訴駁回。
第一、二審訴訟費用由被上訴人即上訴人林家萱負擔。
    事實及理由
壹、程序部分：
    按有關第二審訴之變更或追加，非經他造同意，不得為之。
    但第255條第1項第2款至第6款情形，不在此限。簡易程序之
    上訴準用之；又按訴狀送達後，原告不得將原訴變更或追加
    他訴。但因情事變更而以他項聲明代最初之聲明者，不在此
    限。民事訴訟法第436條之1第3項、第446條第1項、第255
    條第1項第4款分別定有明文。本件上訴人即被上訴人乙○○
    原提起債務人異議之訴，訴請撤銷本院94年度執字第10733
    號執行事件所為之強制執行程序，嗣因執行程序終結，情事
    已有變更，上訴人即被上訴人乙○○乃改依不當得利之法律
    關係對被上訴人即上訴人甲○○○○○○請求，林家萱雖為
    反對之表示，惟上訴人即被上訴人乙○○係因情事變更而為
    訴之變更，核與首揭規定相符，自應准許（原訴撤銷執行程
    序部分已視為撤回），合先敘明。
貳、實體部分：
一、上訴人即被上訴人乙○○起訴主張：
（一）上訴人即被上訴人乙○○於民國90年4月23日向被上訴人
      即上訴人林家萱借款新台幣（下同）100萬元，並分別開
      立二紙金額各100萬元之本票交被上訴人即上訴人林家萱
      收執，一為借款證明，一為擔保之用，然上訴人即被上訴
      人乙○○實際僅收取65萬元，且每月另支付被上訴人即上
      訴人林家萱2萬元之利息，至上訴人即被上訴人乙○○已
      經清償52萬元後，利息始降為每月1萬元，並自90年8月13
      日起至91年12月18日止，上訴人即被上訴人乙○○早已陸
      續清償，一共返還被上訴人即上訴人林家萱達109萬5,000
      元，兩造之借款100萬元既已清償，被上訴人即上訴人林
      家萱債權已不存在，自不得聲請強制執行；而上訴人即被
      上訴人乙○○從未簽發系爭本票，被上訴人即上訴人林家
      萱持以聲請本票裁定（鈞院94年度票字第487號裁定），
      且偽造上訴人即被上訴人乙○○之簽名，乃違法行為；另
      系爭本票自到期日90年12月31日起算，迄已罹於三年之時
      效而消滅，被上訴人即上訴人林家萱持系爭本票前於94年
      7月6日向本院民事執行處聲請強制執行，繫屬案號為鈞院
      94年度執字第7985號，旋因併案為94年度執字第7381號，
      惟嗣後因債權人撤回而核發債權憑證；然被上訴人即上訴
      人林家萱復於94年9月6日再依該債權憑證聲請強制執行繫
      屬案號94年度執字第10733號，並於95年1月24日由訴外人
      林淑媛等三人以258萬9,000元拍定執行標的物，而上訴人
      即被上訴人乙○○已經就被上訴人即上訴人林家萱所受分
      配之分配款另行聲請假扣押（鈞院94年度執全字第212號
      ），因之聲明：1.確認被上訴人即上訴人林家萱就其持有
      上訴人即被上訴人乙○○所簽發如附表所示之本票（下稱
      系爭本票）債權不存在。2.鈞院94年度執字第10733號事
      件之執行程序應撤銷。（原審判決1.確認被上訴人即上訴
      人林家萱就其持有以上訴人即被上訴人乙○○所簽發系爭
      本票之票據權利於65萬5,000元及自90年12月31日起至清
      償日止按年息百分之五計算之利息以外部分不存在。2.本
      院94年度執字第10733號強制執行之執行事件關於被上訴
      人即上訴人林家萱為債權人之執行程序應予撤銷。上訴人
      即被上訴人乙○○其餘之訴駁回。兩造就其敗訴部分聲明
      不服提起上訴，上訴人即被上訴人乙○○並於上訴後變更
      上開第二項聲明改為被上訴人即上訴人林家萱應給付上訴
      人即被上訴人乙○○70萬155元，及自本訴狀繕本送達之
      翌日起至清償日止，按年息百分之五計算之利息。）
（二）上訴人即被上訴人乙○○於本院審理中除引用原審所為之
      陳述，並補稱：
    1.被上訴人即上訴人林家萱於原審所稱「乙○○兒子在90年
      8月9日向我借200萬元，是用匯款的，後來他不還我，我
      要告原告兒子，原告才在94年2月25日簽還款書給我，承
      諾說要替他兒子還錢，加上他先前所借的100萬元，加計
      利息」，此有原審94年12月27日之筆錄可憑。是被上訴人
      即上訴人林家萱改稱90年8月9日其匯款蔡孟哲（現改名為
      蔡宗泳）後之翌日願意承擔該200萬元之債務，其前後所
      供不一，實不能證明上訴人即被上訴人乙○○有承擔蔡宗
      泳之200萬元之債務。被上訴人即上訴人林家萱所提之上
      訴人即被上訴人乙○○簽名捺指紋之94年2月25日書立之
      還款書，而其內容仍係基於借貸之法律關係或代償債務之
      承諾，對於系爭本票之內容均未提及。故該承諾書縱使實
      在亦係承諾90年6月4日保管100萬元，及同意代償蔡宗泳
      之債務，並不能因而認上訴人即被上訴人乙○○於94年2
      月25日仍承認系爭本票之債權存在。
    2.按「非訟事件之強制執行名義成立後，如經債務人提起確
      認債權不存在之訴，而獲得勝訴判決確定時，應認原執行
      名義之執行力已可確定其不存在。若尚在強制執行中，債
      務人可依強制執行法第12條規定聲明異議；若已執行完畢
      ，債務人得依不當得利規定，請求返還因執行所得之利益
      ，如債權人應負侵權行為責任時，並應賠償債務人因執行
      所受之損害。」最高法院70年度第24次民事庭會議決定（
      二）可資參照。被上訴人即上訴人林家萱以未經授權填載
      發票日、金額及已逾時效之本票裁定作為執行名義，聲請
      對上訴人即被上訴人乙○○財產執行，分配金額70萬155
      元，有分配表之債權人分配金額彙總表可憑。被上訴人即
      上訴人林家萱雖抗辯上開金額中之4萬6,800元為其支出之
      執行費，惟其係以不存在之執行名義聲請執行，自應由其
      負責，不應由拍賣之金額扣除。
    3.上訴聲明：一、原判決就鈞院94年執字第10733號強制執
      行之執行事件，關於被上訴人即上訴人林家萱為債權人之
      執行程序應予撤銷，不利上訴人即被上訴人乙○○部分及
      命負擔訴訟費用之判決均廢棄。二、前開廢棄部分，請求
      確認被上訴人即上訴人林家萱就其持有以上訴人即被上訴
      人乙○○所簽發系爭本票之票據權利，於65萬5,000元及
      自90年12月31日起至清償日止按年息百分之五計算之利息
      之部分不存在。三、被上訴人即上訴人林家萱應給付上訴
      人即被上訴人乙○○70萬155元，及自本訴狀繕本送達之
      翌日起至清償日止，按年息百分之五計算之利息。另答辯
      聲明：駁回被上訴人即上訴人林家萱上訴。
二、被上訴人即上訴人林家萱林家萱於本院審理中除引用原審所
    為之陳述，並補稱：
（一）上訴人即被上訴人乙○○確實於90年4月23日向被上訴人
      即上訴人林家萱借款100萬元，另於90年6月4日向被上訴
      人即上訴人林家萱取得100萬元：
    1.上訴人即被上訴人乙○○於90年4月23日向被上訴人即上
      訴人林家萱借款100萬元，被上訴人即上訴人林家萱隨即
      自存摺提領75萬元連同25萬元現金交付給上訴人即被上訴
      人乙○○，有被上訴人即上訴人林家萱提出中國信託商業
      銀行0000000000000號帳戶於當日之提領現金存摺影本一
      份附原審卷可佐，輔以被上訴人即上訴人林家萱所出具上
      有上訴人即被上訴人乙○○簽名、內載「乙○○先生於90
      年4月23日向林麗美借現金100萬元正」之借據乙紙為證，
      核之兩造於94年4月23日確有借貸債務且被上訴人即上訴
      人林家萱交付100萬元款項之事實。上訴人即被上訴人乙
      ○○辯稱其僅取得65萬元.. 云云，倘上訴人即被上訴人
      乙○○僅取得65萬元，何以其會簽立100萬元之借據？且
      上訴人即被上訴人乙○○究竟如何向被上訴人即上訴人林
      家萱借款，其於台灣嘉義地方法院檢察署93年度發查字第
      1255號侵占案件供述反覆不一，顯然其辯稱僅取得65萬元
      不足採信。而原審判決以被上訴人即上訴人林家萱於90年
      4月23日在中國信託商業銀行0000000000000號帳戶僅提領
      75萬元，遽認被上訴人即上訴人林家萱僅交付借款75萬元
      顯然有誤。
    2.上訴人即被上訴人乙○○於90年6月4日再向被上訴人即上
      訴人林家萱取得100萬元，業據被上訴人即上訴人林家萱
      提出上海商業儲蓄銀行00000000號帳戶於當日之往來明細
      表內確有提領100萬元之事實相符，輔以被上訴人即上訴
      人林家萱提出上訴人即被上訴人乙○○所書立載明有「茲
      有乙○○先生於90年6月4日確實收到林麗美小姐給付之現
      金新台幣壹佰萬元並代為保管」之保管條一紙為證，上訴
      人即被上訴人乙○○確實於90年6月4日向被上訴人即上訴
      人林家萱取得現金100萬元，亦為原審判決所是認。
（二）關於本件兩造借款利息之約定：
    1.關於本件利息約定，因上訴人即被上訴人乙○○於90年4
      月23日取得借款100萬元，另90年6月4日取得100萬元係代
      被上訴人即上訴人林家萱保管，當時上訴人即被上訴人乙
      ○○借款部分承諾每月支付被上訴人即上訴人林家萱2萬
      元利息，而代為保管100萬元，並未約定支付利息。上訴
      人即被上訴人乙○○自90年7月11日起按月電匯2萬元利息
      給被上訴人即上訴人林家萱，至91年4月22日止。上訴人
      即被上訴人乙○○於91年4月22日還本金50萬元，91年5月
      份利息減為1萬5千元，於91年6月25日匯還35萬元之後，
      每月利息僅付1萬元至90年12月18日止，有上訴人即被上
      訴人乙○○於刑事侵占案件93年12月13日庭呈之匯款條影
      本可稽，且為上訴人即被上訴人乙○○於原審所自承。)
      另上訴人即被上訴人乙○○於台灣嘉義地方法院檢察署93
      年度發查字第1255號侵占案件93年12月13日開庭時亦稱每
      個月利息2萬元，還了35萬元以後，每個月利息1萬元。故
      其實際償還本金僅85萬元，其餘為利息，但被上訴人即上
      訴人林家萱未與其計較，兩造合意90年4月23日借款100萬
      元當作已清償，利息為11萬5千元 (之前根據上訴人即被
      上訴人乙○○93年12月13日庭呈之匯款條，被上訴人即上
      訴人林家萱於93年12月22日於侵占案件庭呈還款一覽表時
      未計入90年7月11日楊紋枝電匯2萬元)，被上訴人即上訴
      人林家萱並將90年4月23日借據正本交還上訴人即被上訴
      人乙○○，因為90年6月4日所保管之100萬元尚未償還，
      故保管條原本仍在被上訴人即上訴人林家萱處。
    2.原審認上訴人即被上訴人乙○○就上開二次之借款債務，
      據台灣嘉義地方法院檢察署檢察官以94年度偵字第1667號
      偵查案件察明在案，並有匯款回條18紙、被上訴人即上訴
      人林家萱於大眾銀行桃園分行000000000000號帳戶存摺影
      本等附於偵查卷可稽，認上訴人即被上訴人乙○○確已分
      別自90年8月13日起迄91年12月18日止陸續匯款共計109萬
      5,000元，故對於被上訴人即上訴人林家萱之借款如前述
      共175萬元，經清償109萬5,000元後，被上訴人即上訴人
      林家萱對於上訴人即被上訴人乙○○之債權應僅有65萬5,
      000元部分尚未清償…云云，與還款記錄不符，顯有違誤
      。如前所述，兩造為債權關係之直接前後手。
（三）系爭本票發票已完成，上訴人即被上訴人乙○○授權被上
      訴人即上訴人林家萱填寫發票日期及票面金額後始簽名捺
      指印完成發票行為後才交付本票給被上訴人即上訴人林家
      萱，故本票作成時並非屬空白票據：
    1.緣被上訴人即上訴人林家萱先後於90年4月23日、90年6月
      4日交付各100萬元予上訴人即被上訴人乙○○，為其子蔡
      宗泳得知，其子蔡宗泳亦於90年8月9日向被上訴人即上訴
      人林家萱借用200萬元，因被上訴人即上訴人林家萱先後
      遭上訴人即被上訴人乙○○父子拿走400萬元鉅額，上訴
      人即被上訴人乙○○為安撫並取信於被上訴人即上訴人林
      家萱，表示其子蔡宗泳所借200萬元連同其所借之200萬元
      保證其一定會償還，於被上訴人即上訴人林家萱匯款200
      萬元給上訴人即被上訴人乙○○之子蔡宗泳後，翌日即90
      年8月10日同意簽立面額480萬元之本票交由被上訴人即上
      訴人林家萱收執。
    2.雖系爭本票上發票日「90」年「8」月「10」日、到期日
      「90」年「12」月「31」日、票面金額「肆佰捌拾萬元正
      」、「0000000」為被上訴人即上訴人林家萱所填寫，發
      票人「乙○○」及指印部分則由上訴人即被上訴人乙○○
      親自簽名按指印（上訴人即被上訴人乙○○於原審94年11
      月22日庭訊中自認），然係兩造就票面金額與日期當場有
      所合意，由上訴人即被上訴人乙○○以被上訴人即上訴人
      林家萱為填寫之機關，轉囑被上訴人即上訴人林家萱填寫
      票面金額與發票日當場完成發票行為後由上訴人即被上訴
      人乙○○簽名捺指印，則被上訴人即上訴人林家萱依上訴
      人即被上訴人乙○○已決定之意思，輾轉充作填寫金額與
      發票日之機關，與上訴人即被上訴人乙○○自行填寫完成
      發票行為無異，是以依70年第18次民事庭會議決議及72年
      台上字第3359號判例之意旨，上訴人即被上訴人乙○○不
      得以本票之發票日期、到期日期及票面金額非其親自填寫
      而主張本票無效。
    3.又上訴人即被上訴人乙○○於刑事偵查中及鈞院均自承本
      身為經營合板木材生意之商人多年，具有相當社會經驗，
      並始終堅稱如果是空白內容之文書或票據，其不會在空白
      文書上簽名，參酌上訴人即被上訴人乙○○於原審94年11
      月22日第一次辯論期日當庭自認：「 (當庭交本票、保管
      條、還款書原本予原告確認，有何意見？)本票名字是我
      簽的，指印也是我的。保管條名字是我簽的，還款書上的
      名字也是我簽的，但是上面的文字不是我寫的，指印的部
      分不否認。」等語，刑事偵查案件亦承認借據、保管條係
      其簽名，則顯然「借款」、「保管條」、「系爭本票」、
      「還款書」已有相當內容之記載，上訴人即被上訴人乙○
      ○才會在其上簽名、按指印，已無庸置疑。
    4.倘本件能證明系爭本票上發票人乙○○之簽名及指印為真
      正，即可證明系爭本票係由上訴人即被上訴人乙○○以被
      上訴人即上訴人林家萱為填寫之機關，轉囑被上訴人即上
      訴人林家萱填寫兩造所合意之票面金額與日期當場完成發
      票行為，因票據記載完成後上訴人即被上訴人乙○○始在
      其上簽名按指印。
    5.系爭本票不可能是被上訴人即上訴人林家萱在上訴人即被
      上訴人乙○○簽名按指印後才填寫，已如前所述，更不可
      能在行使本票票據權利時才填寫發票日、到期日及金額，
      上訴人即被上訴人乙○○上訴理由96年2月8日上訴理由狀
      第2頁稱「系爭本票可推算係在94年2月間被上訴人始自行
      填上發票日期、金額等項」…云云，不實在，如果被上訴
      人即上訴人林家萱係為行使票據權利時才填寫，何以發票
      日填載「90年8月10日」之罹於本票時效之日期？94年2月
      25日「還款書」內亦載「乙○○承諾負責清償90年8月10
      日所簽發本票之金額，於94年4月25日前還清逾期願放棄
      先訴抗辯權」？故系爭本票應在90年8月10日發票人乙○
      ○簽名按指印時已完成記載，上訴人即被上訴人乙○○確
      實有為其子蔡宗泳債務承擔之真意，其於94年2月25日簽
      立「還款書」時再次確認系爭本票債務，已符民法第129
      條第1項第2款之「承認」。
（四）上訴聲明：一、原判決不利於被上訴人即上訴人林家萱之
      部分及命被上訴人即上訴人林家萱負擔訴訟費用部分均廢
      棄。二、上開廢棄部分，上訴人即被上訴人乙○○在第一
      審之訴均駁回。另答辯聲明：駁回上訴人即被上訴人乙○
      ○之上訴。
三、兩造不爭執事項：
（一）被上訴人即上訴人林家萱對於上訴人即被上訴人乙○○之
      子蔡孟哲確有本金200萬元以及利息之債權，並已取得確
      定判決之執行名義。
（二）上訴人即被上訴人乙○○自90年7月11日起至91年12月18
      日止本金利息共匯款111萬5,000元給被上訴人即上訴人林
      家萱。
（三）被上訴人即上訴人林家萱於94年4月28日以票據號碼G0000
      0000號、發票人乙○○90年8月10日簽發，到期日90年12
      月31日，票面金額480萬元之本票，聲請本院裁定准予強
      制執行，經本院94年5月17日以94年度票字第487號裁定准
      許強制執行。被上訴人即上訴人林家萱據該裁定對上訴人
      即被上訴人乙○○之財產聲請強制執行（案號：94年度執
      字第7381號），因上訴人即被上訴人乙○○無財產可供執
      行發給債權憑證，嗣被上訴人即上訴人林家萱依該債權憑
      證再次聲請強制執行，併案於本院94年度執字第10733號
      拍賣抵押物事件。95年1月24日由訴外人林淑媛以258萬9,
      000元拍定，被上訴人即上訴人林家萱得受取分配款為70
      萬155元（執行費4萬6,800、本息65萬3,355元），該分配
      款由上訴人即被上訴人乙○○聲請假扣押執行（案號：95
      年度執全字第212號）提存於本院提存所。
（四）系爭本票之發票日期及票載金額為被上訴人即上訴人林家
      萱筆跡。
（五）被上訴人即上訴人林家萱於90年4月23日自中國信託商業
      銀行城東分行提領75萬元。
四、法院之判斷：
    上訴人即被上訴人乙○○主張從未簽發系爭本票，且系爭本
    票發票日及金額之應記載事項未完成，為無效票據，另系爭
    本票已罹於三年之時效而消滅等語。被上訴人即上訴人林家
    萱以前揭情詞置辯，茲本件應審究者闕為：系爭本票是否為
    有效票據？若為有效票據是否罹於時效而消滅？上訴人即被
    上訴人乙○○對於被上訴人即上訴人林家萱是否負有債務？
    上訴人即被上訴人乙○○對於被上訴人即上訴人林家萱有無
    不當得利請求權？經查：
（一）系爭本票為無效票據：
    1.上訴人即被上訴人乙○○雖主張從未簽發系爭本票，惟上
      訴人即被上訴人乙○○於原審第一次辯論期日即當庭表明
      ：本票名字、指印都是上訴人即被上訴人乙○○所有，且
      保管條、還款書上之名字、指印均是上訴人即被上訴人乙
      ○○簽名、按捺」至為明確（見原審94年11月22日辯論筆
      錄），其後庭期雖即翻異前詞，然若非上訴人即被上訴人
      乙○○所親簽，何以竟會於初次庭訊時供認？顯係事後卸
      責之語，上訴人即被上訴人乙○○第一次審理期日所為之
      自認應為真實，是系爭本票上之簽名、指印確係上訴人即
      被上訴人乙○○所有，堪以認定。
    2.又按「票據法第11條第1項規定：欠缺本法所規定票據上
      應記載事項之一者，其票據無效。但本法別有規定者，不
      在此限。又依同法第120條第1項第6款規定，發票年、月
      、日為本票絕對應記載事項。故簽發本票而未記載發票年
      、月、日者，依上開規定，不能認有發票之效力。又如基
      本票據行為（發票行為）因形式欠缺而無效者，於該票據
      所為之其他附屬票據行為（如背書、保證等行為），亦皆
      無效。再所謂無效，係指自始、當然、確定的不生效力，
      縱經當事人承認，亦不能使其發生效力。」（最高法院73
      年度台上字第1633號判決要旨參照）。查系爭本票發票日
      、金額係被上訴人即上訴人林家萱所填載為兩造所不爭執
      ，被上訴人即上訴人林家萱雖主張係其於90年8月10日代
      筆填載後再由上訴人即被上訴人乙○○簽名完成發票，然
      為上訴人即被上訴人乙○○所否認，查系爭本票記載金額
      為480萬元，被上訴人即上訴人林家萱主張上開金額係其
      先後於90年4月23日、90年6月4日交付各100萬元予上訴人
      即被上訴人乙○○，另其子蔡宗泳亦於90年8月9日向被上
      訴人即上訴人林家萱借用200萬元，80萬元則為利息（見
      本院卷第176頁），惟被上訴人即上訴人林家萱無法提出
      上訴人即被上訴人乙○○於90年8月10日即同意承擔其子
      蔡宗泳200萬元之證明，且就80萬元利息亦無法提出其於9
      0年8月10日計算80萬元利息之利率及到期日等依據，且依
      被上訴人即上訴人林家萱所提附件五所列上訴人即被上訴
      人乙○○清償利息之紀錄為自90年7月11日起至91年4月22
      日止按月電匯2萬元利息給被上訴人即上訴人林家萱，而
      上訴人即被上訴人乙○○既自90年7月11日起按月電匯2萬
      元利息給被上訴人即上訴人林家萱，90年8月10日何須再
      約定給付80萬元利息予被上訴人即上訴人林家萱？是被上
      訴人即上訴人林家萱主張系爭本票為其於90年8月10日代
      筆填載後再由上訴人即被上訴人乙○○簽名完成發票並不
      足採，系爭本票欠缺應記載事項應為無效票據。是上訴人
      即被上訴人乙○○請求確認被上訴人即上訴人林家萱就其
      持有以上訴人即被上訴人乙○○所簽發系爭本票債權不存
      在，應為可採。
（二）再按無法律上之原因而受利益，致他人受損害者，應返還
      其利益。雖有法律上之原因，而其後已不存在者，亦同，
      民法第179條規定明確。本件被告以480萬元之債權憑證（
      基於票面金額480萬元本票之本票裁定）向本院民事執行
      處聲請強制執行（本院94年度執字第10733號執行事件）
      ，且分配金額70萬155元，惟依前段（一）所述，該債權
      憑證所表彰被上訴人即上訴人林家萱對上訴人即被上訴人
      乙○○之480萬元本票債權不存在，是被上訴人即上訴人
      林家萱依前開強制執行程序所領得之70萬155元則無法律
      之原因。又按強制執行法所定執行名義可區分為2種，一
      為具有實體確定力之確定終局判決、訴訟上和解等；另一
      則係無實體確定力之拍賣抵押物裁定、本票裁定等，本件
      被上訴人即上訴人林家萱所持之債權憑證係基於無實體確
      定力之執行名義（本票裁定）而來，如債務人對其債權存
      在與否、數額多少等有所爭執，本院自得為實質認定，不
      受債權憑證上所載內容之限制，另本院民事執行處依債權
      憑證所載內容所為之執行措施，並無創設、確認實體上權
      利義務之效果，亦不得以此作為法律上原因之依據。從而
      ，上訴人即被上訴人乙○○基於不當得利之法律關係，請
      求被上訴人即上訴人林家萱應給付上訴人即被上訴人乙○
      ○70萬155元，及自97年4月3日民事變更上訴之聲明狀繕
      本送達被告之翌日即97年4月4日起至清償日止，按年息百
      分之五計算之法定遲延利息，為有理由，應予准許。
五、綜上所述，被上訴人即上訴人林家萱未能舉證證明確為代筆
    後上訴人即被上訴人乙○○才於系爭本票簽名之事實，故系
    爭本票為無效票據，從而，上訴人即被上訴人乙○○訴請確
    認系爭本票債權不存在，為有理由，應予准許。上訴人即被
    上訴人乙○○上訴意旨指摘原審判決確認系爭本票於65萬5,
    000元及自90年12月31日起至清償日止按年息百分之五計算
    之利息債權存在為不當，求予廢棄改判，為有理由。又上訴
    人即被上訴人乙○○基於不當得利法律關係請求被上訴人即
    上訴人林家萱應給付上訴人即被上訴人乙○○70萬155元，
    及自97年4月3日民事變更上訴之聲明狀繕本送達被告之翌日
    即97年4月4日起至清償日止，按年息百分之五計算之法定遲
    延利息，為有理由，應予准許。另被上訴人即上訴人林家萱
    指摘原審判決確認系爭本票於65萬5,000元及自90年12月31
    日起至清償日止按年息百分之五計算之利息以外之債權不存
    在為不當，原審為被上訴人即上訴人林家萱該部敗訴之判決
    ，雖與本院理由不同，但結論並無二致，本院仍應予以維持
    。上訴意旨仍執前詞指摘原判決不當，求予廢棄改判，為無
    理由，仍應予駁回。
六、本件事證已臻明確，至於未論述之爭點；兩造其餘之攻擊或
    防禦方法；未經援用之證據，經本院斟酌後，認為均不足以
    影響本判決之結果，自無一一詳予論駁之必要，併此敘明。
七、據上論結，本件上訴人即被上訴人乙○○變更之訴及上訴部
    分有理由，被上訴人即上訴人林家萱之上訴為無理由，依民
    事訴訟法第436條之1第3項、第450條、第449條第1、2項、
    第78條，判決如主文。
中    華    民    國    97    年    6     月    4     日
                  民一庭審判長法  官  林世芬
                              法  官  林望民
                              法  官  吳芝瑛
附表：系爭本票一紙
┌──┬────┬─────┬─────┬─────┐
│編號│ 發票人 │ 票面金額 │  發票日  │ 票號     │
├──┼────┼─────┼─────┼─────┤
│ 1  │ 乙○○ │480萬元   │ 90.12.31 │WG00000000│
└──┴────┴─────┴─────┴─────┘
對本判決不服者，僅得於收受本判決正本送達後20日內，以適用
法規顯有錯誤為理由，向本院提出上訴狀，（須附繕本一份及繳
納裁判費），經本院許可後紿可上訴。
以上正本證明與原本無異。
中    華    民    國    97    年    6     月    4     日
                              書記官  馮澤文


司法院資訊處製作；財團法人民間司法改革基金會備份。
